---
title: "structuurmetrieken westhoek"
author: "Yolan Bosteels"
date: "2025-04-25"
output: html_document
---

KIES HIER een mapje om je predictor_rasters in op te slaan (niet alleen proxys van de lidar)
```{r}
wd <- "C:/Users/yolan/OneDrive/Documenten/UGENT/Master/Stage/R/"
folder = "C:/Users/yolan/OneDrive/Documenten/UGENT/Master/Stage/hoogtemetrieken/"
setwd(wd)
```
############
STATISTIEKEN
############
#Inladen van packages
```{r}
library(raster)
library(vegan)
library(spdep)
library(ape)



#functie voor berekenen shannon roughness
sh <- function(x,...){
  x = table(na.omit(as.vector(x)))
  return(diversity(x, index = "shannon"))
}

library(spdep)

library(spdep)

moran_i <- function(x, ...) {
  valid_values <- na.omit(x)
  # als er meer dan 5 in het totaal aantal van 25 cellen NA zijn wordt er geen Morans I berekend
  if (length(valid_values) < 5) {
    return(NA)
  }
  
  cell_size <- sqrt(length(x))
  coords <- expand.grid(1:cell_size, 1:cell_size)
  coords <- coords[!is.na(x), ]
  nb <- dnearneigh(coords, 0, 1.1)#angrenzende cellen worden gedefinieerd als cellen waarvan het celcentrum op maximaal 1m ligt van het centrum van een cel. 
  
  
  degrees <- card(nb)
  
  # Filter to only nodes with non-zero degree
  nonzero_degrees <- sum(degrees > 0)
  
  # Check if we have at least 20 conneted nodes
  if (nonzero_degrees < 20) {
    return(NA)
  }
  
  wts_listw <- nb2listw(nb, style = "B", zero.policy = TRUE)  # <<< HERE: allow zero neighbors
  x_valid <- as.vector(valid_values)
  moran <- Moran.I(x_valid, w = listw2mat(wts_listw), na.rm = TRUE, scaled = TRUE)
  
  return(moran$observed)
}




```

INLADEN RASTERS
```{r}
crss = " +proj=lcc +lat_0=90 +lon_0=4.36748666666667 +lat_1=49.8333339 +lat_2=51.1666672333333 +x_0=150000.01256 +y_0=5400088.4378 +ellps=intl +units=m +no_defs  "

cell_size <- 5 #default celgroote voor dit project

chm_ras1 = raster('wh_vh1m.tif', crs = crss)
chm_ras1[chm_ras1 < 0] <- NA

chm_ras5 = aggregate(chm_ras1, fun = mean, fact = cell_size/res(chm_ras1))


classes_df = c(-Inf,1, 1,1,2,2,2,5,3,5,Inf,4)
classes_chm = matrix(classes_df,ncol = 3, byrow=T)
classes_df = c(-Inf, 0,1, 0, 0.25,2, 0.25,0.5,3, 0.5,0.75,4,0.75,1,5)


chm_clas5 = reclassify(chm_ras5, classes_chm)




```
als je gdrive nog niet geauthenticeerd is ga je hier vastlopen. Run dan even drive_auth() in je console en probeer opnieuw.

```{r}
tmp_begrazing <- tempfile(fileext = ".RData")
drive_download(
  as_id("14gUaFIpvGHy9dYht9vwvEbvPyUbxAQXl"),
  path      = tmp_begrazing,
  overwrite = TRUE
)
load(tmp_begrazing)
```


GRAZING DENSITY: Hier wordt de begrazingsdata geagregeerd tot op 25x25m. Een correcte filtering van deze data dient nog te gebeuren!!!

```{r}
library(terra)

# --- Load CHM raster --- (dit gebruiken we om ervoor te zorgen dat de resolutie/extent van het begrazingsraster correct is)
chm_ras1 <- rast('wh_vh1m.tif')
crs(chm_ras1) <- crss  # indien nog niet ingesteld
chm_ras1[chm_ras1 < 0] <- NA

# --- Aggregate to 25 m resolution ---
chm_ras25 <- aggregate(chm_ras1, fact = 25 / res(chm_ras1)[1], fun = "mean")

# --- Create raster template aligned with chm_ras25 ---
template_raster <- rast(ext(chm_ras25), resolution = 25, crs = crs(chm_ras25))


data_westhoek$x <- as.numeric(as.character(data_westhoek$x))
data_westhoek$y <- as.numeric(as.character(data_westhoek$y))

# Maak SpatVector
data_vect <- vect(data_westhoek, geom = c("x", "y"), crs = crss)

# --- Rasterize: count number of points per 25x25 m cell ---
grazing_density <- rasterize(data_vect, template_raster, fun = "count", background = 0)

# --- Fix any NA to 0 ---
grazing_density[is.na(grazing_density)] <- 0

# --- Plot result ---
plot(grazing_density, main = "Begrazingsdichtheid (25m raster)")
print(grazing_density)

```


Hier gaan we nu de maandelijkse begrazingsanomalie berekenen (genormaliseerd voor hoeveelheid begrazing in die maand). 

```{r}

# --- preparatory steps (as before) ---
chm_ras1 <- rast('wh_vh1m.tif')
crs(chm_ras1) <- crss

chm_ras25 <- aggregate(chm_ras1, fact = 25 / res(chm_ras1)[1], fun = "mean")
template_raster <- rast(ext(chm_ras25), resolution = 25, crs = crs(chm_ras25))

data_westhoek$x <- as.numeric(as.character(data_westhoek$x))
data_westhoek$y <- as.numeric(as.character(data_westhoek$y))
data_vect <- vect(data_westhoek, geom = c("x", "y"), crs = crss)

# --- 1. rasterize & clamp each month into a list ---
months <- sort(unique(data_westhoek$month))
grazing_by_month <- vector("list", length(months))
names(grazing_by_month) <- months

for (m in months) {
  pts_m <- vect(data_westhoek[data_westhoek$month == m, ], geom = c("x","y"), crs = crss)
  r_m   <- rasterize(pts_m, template_raster, fun = "count", background = 0)
  r_m[r_m > 40] <- 40
  r_m[grazing_density == 0] <- NA
  grazing_by_month[[as.character(m)]] <- r_m
}

# --- 2. stack layers & compute target sum for normalization ---
g_stack   <- rast(grazing_by_month)
totals    <- global(g_stack, "sum", na.rm = TRUE)[,1]
target    <- mean(totals)

# --- 3. normalize each layer to have sum == target ---
norm_stack <- g_stack * (target / totals)

# --- 4. compute mean raster across months ---
mean_ras <- app(norm_stack, mean, na.rm = TRUE)

# --- 5. compute difference-from-mean stack ---
diff_stack <- norm_stack - mean_ras

# --- 6. write out each diff raster ---
for (i in seq_len(nlyr(diff_stack))) {
  m        <- names(diff_stack)[i]
  out_file <- sprintf("grazing_diff_norm_month_%s.tif", m)
  writeRaster(diff_stack[[i]], filename = paste0(folder, out_file), overwrite = TRUE)
}

# --- 7. plot all monthly “anomaly” rasters in a multi-panel ---
nl   <- nlyr(diff_stack)
ncol <- 3
nrow <- ceiling(nl / ncol)

par(mfrow = c(nrow, ncol), mar = c(2,2,2,1))
for (i in seq_len(nl)) {
  month_name <- names(diff_stack)[i]
  plot(
    diff_stack[[i]],
    main = paste("Anomaly Month", month_name),
    axes = FALSE,
    box = FALSE
  )
}
par(mfrow = c(1,1))  # reset

```





Hier gaan we op basis van de twee afgeleide van de Gaussian (een meer outlier robuuste CHM) een gradient berekenen. Dit is een techniek die vaak gebruikt wordt in beeldverwerking om randen te detecteren.
```{r}
chm_matrix <- as.matrix(chm_ras1)
chm_ras1[chm_ras1>1.2] <- 1.2
# Apply Gaussian blur for noise reduction
apply_gaussian_blur <- function(mat, sigma = 1) {
  kernel_size <- 5
  gaussian_filter <- matrix(0, nrow = kernel_size, ncol = kernel_size)
  center <- (kernel_size + 1) / 2

  for (i in 1:kernel_size) {
    for (j in 1:kernel_size) {
      x <- i - center
      y <- j - center
      gaussian_filter[i, j] <- exp(-(x^2 + y^2) / (2 * sigma^2))
    }
  }

  gaussian_filter <- gaussian_filter / sum(gaussian_filter)

  # Apply Gaussian blur using terra::focal
  mat_blurred <- focal(mat, w = gaussian_filter, fun = sum, na.rm = TRUE)
  return(mat_blurred)
}

# Apply Gaussian blur
chm_blurred <- apply_gaussian_blur(chm_ras1)

# Calculate gradient magnitude (edgeness)
grad_x <- focal(chm_blurred, w = matrix(c(-1, 0, 1, -2, 0, 2, -1, 0, 1), 3, 3))
grad_y <- focal(chm_blurred, w = matrix(c(-1, -2, -1, 0, 0, 0, 1, 2, 1), 3, 3))
grad_magnitude <- sqrt(grad_x^2 + grad_y^2)



chm_edges_aggregated <- aggregate(grad_magnitude, fact = 5, fun = "mean", na.rm = FALSE)



# Save the filtered edge-detected raster

# Display result
blue_yellow_palette <- colorRampPalette(c("blue", "yellow"))

# Plotting with Blue to Yellow Color Scale


plot(chm_ras1, 
     main = "CHM Raster", 
     col = blue_yellow_palette(100))

plot(chm_edges_aggregated, 
     main = "Aggregated Edge Detection", 
     col = blue_yellow_palette(100))
plot(grad_magnitude, 
     main = "Edge Detection", 
     col = blue_yellow_palette(100))


```
Hier gaan we op basis van de eerste afgeleide van de Gaussian (een meer outlier robuuste CHM) een gradient berekenen. Dit is een techniek die vaak gebruikt wordt in beeldverwerking om randen te detecteren. Dit lijkt ook beter te werken dan de tweede afgeleide. Het moet niet altijd mathematisch complexer zijn ;-)
```{r}


chm_ras1 = raster('wh_vh1m.tif', crs = crss)
chm_ras1[chm_ras1 < 0] <- 0
chm_ras1[chm_ras1>2] <- 2

# 1D Gaussian and its derivative
gauss1d <- function(size=5, sigma=1) {
  x <- seq(-(size-1)/2, (size-1)/2, length.out = size)
  k <- exp(-x^2/(2*sigma^2))
  k / sum(k)
}
dog1d <- function(size=5, sigma=1) {
  x <- seq(-(size-1)/2, (size-1)/2, length.out = size)
  d <- -x * exp(-x^2/(2*sigma^2)) / (sigma^2)
  d / sum(abs(d))
}

# Apply gradient‐of‐Gaussian
apply_grad_gaussian <- function(ras, size=5, sigma=1) {
  g <- gauss1d(size, sigma)
  d <- dog1d(size, sigma)

  # Gx: smooth in y, derive in x
  gx <- focal(focal(ras, w=matrix(g, ncol=1), fun=sum),
              w=matrix(d, nrow=1), fun=sum)
  # Gy: smooth in x, derive in y
  gy <- focal(focal(ras, w=matrix(g, nrow=1), fun=sum),
              w=matrix(d, ncol=1), fun=sum)

  sqrt(gx^2 + gy^2)
}

# Usage
chm_gradmag <- apply_grad_gaussian(chm_ras1, size=7, sigma=1.5)



gradmag_aggr <- aggregate(chm_gradmag, fact = 5, fun = "mean", na.rm = FALSE)


q1_5m <- aggregate(chm_ras1,fact = 5,fun  = function(x, na.rm=TRUE) quantile(x, probs = 0.25, na.rm=na.rm)
)
gradmag_aggr[q1_5m > 0.4] <- 0

#gradmag_aggr[chm_ras5 > 0.85] <- 0
plot(gradmag_aggr, main="Gradient‐of‐Gaussian Magnitude (Aggregated)")
plot(chm_ras1, 
     main = "CHM Raster", 
     col = blue_yellow_palette(100))
writeRaster(gradmag_aggr, paste0(folder,'wh_vh1m_edges_filtered.tif'), overwrite = TRUE)

```
```{r}
library(terra)

# assume gradmag_aggr is your 5 m SpatRaster from before

# 1. Make a 1D Gaussian kernel
gauss1d <- function(size=7, sigma=2) {
  x <- seq(-(size-1)/2, (size-1)/2, length.out = size)
  k <- exp(-x^2/(2*sigma^2))
  k / sum(k)
}

# 2. Build a 2D Gaussian kernel by outer product
size  <- 3     # e.g. 7×7 window
sigma <- 1     # controls blur radius (cells)
g1d   <- gauss1d(size, sigma)
gk    <- outer(g1d, g1d)     # 2D kernel
gk    <- gk / sum(gk)        # normalize so sum = 1

# 3. Apply the blur to produce a “glow” around edges
smoothed_edges <- focal(
  gradmag_aggr,  # your 5 m gradient‐magnitude raster
  w    = gk,     # the normalized 2D kernel
  fun  = sum,    # weighted sum
  na.rm = TRUE,  # ignore NAs
  pad   = TRUE   # pad edges with NA so output aligns
)

# 4. Plot to compare
par(mfrow = c(1,2))
plot(gradmag_aggr,   main = "Original edge magnitude")
plot(smoothed_edges, main = "Smoothed (Gaussian blur)")

# (optional) write out
writeRaster(smoothed_edges,paste0(folder,"wh_vh1m_edges_glow.tif"),
            overwrite = TRUE)

```


Wat "saaie" indices
```{r}
chm_mean_f = aggregate(chm_ras1, fun = "mean", fact =25) #merk op dat we hier ons 25x25m raster genereren

chm_min_f = aggregate(chm_ras1, fun = min, fact = cell_size/res(chm_ras1))

chm_max_f = aggregate(chm_ras1, fun = max, fact = cell_size/res(chm_ras1))

```

ROUGHNESS
```{r}
#Verticale heterogeniteit via Variantie AGGREGATED 0.25x0.25
chm_var = aggregate(chm_ras1, fact = cell_size/res(chm_ras1), fun = sd, na.rm = T)

```


MORAN: Horizontale heterogeniteit via Morans I MOVING WINDOW
#omdat morans I wat meer moeite heeft met NO data values gaan we hier wat minder streng zijn rond NA waardes toekennen. Daarom laden we terug het originele bestand in. (chm_ras1_moran). Ook zal de warning subgraphs verschijnen. Dit gebeurt voor 5 cellen in het raster. Concreet wil dat zeggen dat er één of meerdere cellen geisoleerd zijn geraakt en dus geen buren hebben. De grootste cluster verbonden cellen wordt behouden en wordt gebruikt voor morans i. 
```{r}
chm_ras1_moran = raster('wh_vh1m.tif', crs = crss)
chm_locm_ras = aggregate(chm_ras1_moran, fun = moran_i, fact = 10/res(chm_ras1))

plot(chm_locm_ras)
```



WRITE RASTERS
```{r}
folder = "C:/Users/yolan/OneDrive/Documenten/UGENT/Master/Stage/hoogtemetrieken/"


writeRaster(chm_mean_f, 
            filename = paste0(folder, "chm_mean25.tif"), 
            filetype = "GTiff", 
            overwrite = TRUE)
writeRaster(chm_ras5, 
            filename = paste0(folder, "chm_ras5.tif"), 
            filetype = "GTiff", 
            overwrite = TRUE)

writeRaster(chm_locm_ras, 
            filename = paste0(folder, "chm_localmoran.tif"), 
            filetype = "GTiff", 
            overwrite = TRUE)

writeRaster(chm_max_f, 
            filename = paste0(folder, "chm_max.tif"), 
            filetype = "GTiff", 
            overwrite = TRUE)

writeRaster(chm_min_f, 
            filename = paste0(folder, "chm_min.tif"), 
            filetype = "GTiff", 
            overwrite = TRUE)
writeRaster(count_raster, 
            filename = paste0(folder, "grazing_density.tif"), 
            filetype = "GTiff", 
            overwrite = TRUE)
writeRaster(chm_edges_aggregated, paste0(folder,'wh_vh1m_edges_aggregated.tif'), overwrite = TRUE)
writeRaster(gradmag_aggr, paste0(folder,'wh_vh1m_edges_filtered.tif'), overwrite = TRUE)

```

Of als je slechts eentje wilt schrijven:
```{r}
folder = "C:/Users/yolan/OneDrive/Documenten/UGENT/Master/Stage/hoogtemetrieken/"
writeRaster(
  grazing_density,
  filename = paste0(folder, "grazing_density.tif"),
  overwrite = TRUE
)

```

